行　政　法　院　判　決　　　　　　　　　　　　　八十八年度判字第三八六二號
　　原　　　告　日商．ＴＥＣ股份有限公司
　　代　表　人　甲○○○
　　訴訟代理人　林志剛　律師
　　被　　　告　經濟部智慧財產局（承受原經濟部中央標準局業務）
右當事人間因商標異議事件，原告不服行政院中華民國八十七年八月二十六日台八七
訴字第四二○一○號再訴願決定，提起行政訴訟。本院判決如左︰
　　主  文
原告之訴駁回。
　　事  實
緣本件關係人明智資訊有限公司於八十五年九月二日以「MINTEC及圖」商標，指定使
用於商品及服務分類表第九類之磁碟、磁片、電腦鍵盤、印表機、磁碟機、記憶體、
電腦主機、電腦滑鼠、個人電腦主機、電腦用之磁頭清潔片、電腦螢幕顯示器商品申
請註冊，經原處分機關經濟部中央標準局審查核准，列為審定第七六七五九二號商標
。嗣原告以系爭商標有違商標法第三十七條第一項第七款及第十二款（於訴願後未再
主張）之規定，對之提出異議。案經原處分機關審查，為異議不成立之審定，發給中
台異字第八六一一八八號商標異議審定書。原告不服，提起訴願、再訴願，遞遭決定
駁回，遂提起行政訴訟。茲摘兩造訴辯意旨如次：
原告起訴意旨略謂︰一、按判斷商標近似與否，應就兩商標於異時異地隔離觀察有無
引起混同誤認之虞以為斷，兩商標對照比較雖有差別，然異時異地各別觀察，易滋混
淆，仍不得不謂為近似。是凡商標無論於外觀上、讀音上，其主要部分近似，有足以
惹起混同誤認之虞，即為近似之商標，此迭經本院著有判例可稽。二、查本件審定第
七六七五九二號「MINTEC及圖」商標圖樣，與原告據以異議註冊第二○二七三三號及
二○七三○二號「TEC 」商標圖樣應屬近似之商標，惟原處分機關以系爭「MINTEC及
圖」商標圖樣，與原告據以異議之「TEC 」商標圖樣相較，二者固均有相同之外文「
TEC 」，然系爭商標另有外文「MIN 」及圖形可資區辨，二者整體構圖意匠簡繁有別
，於異時異地隔離觀察，難謂可使一般消費者產生混淆誤認，應非屬近似之商標為其
論據，而為原告異議不成立之審定，實令原告委難甘服。蓋以本件系爭審定第七六七
五九二號「MINTEC及圖」商標圖樣係由外文「MINITEC 」及圖形所組成，該商標若與
原告據以異議註冊第二○二七三三、二○七三○二號「TEC 」商標相互對照比較，雖
如原處分機關所稱二者整體構圖意匠繁簡有別，惟二者皆有相同之字母「TEC 」，尤
其系爭商標之外文「MINTEC」部分並非一體不可分之連體字，而係分割為「MIN 」與
「TEC 」部分分別排列於圖形二側，整體予人之印象為「MIN 」及「TEC 」二部分，
且該外文上之「MIN 」易使人誤為「MINI」，即有「小型、袖珍的」之意，其為一耳
熟能詳之英文單字。是「TEC 」應為本件系爭商標外文之要部其與據以異議之「TEC
」不僅外觀上完全相同，且二者之發音上亦屬一致，二商標不論於異時異地隔離觀察
或連貫唱呼之際，容易使消費者誤以「MINTEC及圖」商標為原告「TEC 」商標之系列
商標，致對其商品之來源、製造者等產生混同誤認之虞，故二者於外觀、讀音均仍不
得謂非近似商標。三、第查原告為世界知名之印表機、複印機、計量器具等商品之製
造商，該據以異議之「TEC 」商標經由原告長期廣泛使用之結果，已為業者及消費者
所周知而夙著盛譽，原告早於本件系爭商標申請註冊之前即已於日本、美國、英、法
、加拿大、德國、義大利、澳洲、墨西哥、西班牙、丹麥、芬蘭、俄國、韓國、希臘
、新加坡、馬來西亞、南非、菲律賓、泰國等國申請取得商標註冊，並早於民國七十
二年即在我國申准取得第二○二七三三、二○七三○二號等商標專用權在案。此外，
鑑於企業多角化經營之趨勢，原告亦不斷推出以市場需求為導向之新產品號藉以提高
市場佔有率，而因原告「TEC 」商標商品在日本國內及海外市場皆擁有廣大之消費群
，該「TEC 」商標之信譽及品質亦已為一般消費者所知悉而享有相當之知名度。是關
係人蓄意以與原告所有之「TEC 」著名商標極為近似之「MINTEC及圖」作為商標圖樣
申請註冊，指定使用於商品品質有密切關連性之磁碟、碟片、印表機等商品上，其顯
欲以不公平競爭為目的，襲用他人已使用之著名商標，故依商標法之規定應不得申請
註冊。四、再者，就原處分機關所執「國內外廠商以外文「TEC 」作為商標圖樣，於
各類商品申請註冊者所在多有」等由，原告亦不表認肯，蓋於商標申請案件原處分機
關每每以案件性質有別以個案審理為原則，而於商標異議案之情形，卻又經常以商標
圖樣，於各類商品申請註冊者，所在多有為論據，令原告以為原處分機關有前後矛盾
之情。是縱然他人亦有以「TEC 」商標作為商標之一部分申請註冊，亦係該商標註冊
是否妥適問題，不應據以引申為系爭商標即應准以註冊，否則商標法立法精神即蕩然
無存，故他人商標是否併存註冊，實仍應依個案考量原則，不應為系爭商標應准予
註冊之理由。系爭商標與原告所有之商標既易造成一般消費者就商品來源與原告商標
產生混同誤認，自有修正前商標法第三十七條第一項第七款之適用。五、綜上所言，
系爭「MINITEC 及圖」商標有使一般消費者對其所表彰商品之來源及產銷主體發生混
同誤認之虞，顯有違商標法第三十七條第一項第七款之規定而不得申請註冊，請求撤
銷原處分及一再訴願決定等語。
被告答辯意旨略謂︰按商標圖樣襲用他人之商標或標章有致公眾誤信之虞者，不得申
請註冊，固為異議審定時商標法第三十七條第一項第七款所規定，惟該款之適用，指
以不公平競爭之目的，非出於自創而抄襲他人已使用之商標或標章申請註冊並有致公
眾誤信之虞者，復為同法施行細則第三十一條前段所規定。查系爭審定第七六七五九
二號「MINTEC及圖」商標圖樣與據以異議之註冊第二○二七三三號、第二○七三○二
號「TEC 」商標圖樣相較，其外文雖均有TEC ，惟系爭商標圖樣尚有外文MIN 及圖形
可資區別，整體外觀、讀音非不易分辨，況以外文TEC 連綴其他字母作為商標圖樣之
一部分申准註冊於電腦、電子類等商品併存者亦不在少數，有商標查詢報告單附原
可資參佐，即難謂系爭商標有使一般消費者誤認其商品為原告所產製而購買之虞。原
處分機關所為之處分，並無不合，請求判決駁回原告之訴等語。
　　理  由
按商標圖樣襲用他人之商標或標章有致公眾誤信之虞者，不得申請註冊，固為商標法
第三十七條第一項第七款所規定，惟該款之適用，指以不公平競爭之目的，非出於自
創而抄襲他人已使用之商標或標章申請註冊並有致公眾誤信之虞者，復為同法施行細
則第三十一條前段所規定。本件關係人明智資訊有限公司於八十五年九月二日以「MI
NTEC及圖」商標，指定使用於商品及服務分類表第九類之磁碟、磁片、電腦鍵盤、印
表機、磁碟機、記憶體、電腦主機、電腦滑鼠、個人電腦主機、電腦用之磁頭清潔片
、電腦螢幕顯示器商品申請註冊，經原處分機關審查核准，列為審定第七六七五九二
號商標。嗣原告以系爭商標有違商標法第三十七條第一項第七款之規定，對之提出異
議。案經原處分機關審查，為異議不成立之審定，發給中台異字第八六一一八八號商
標異議審定書。原告訴稱：系爭商標圖樣之外文分列於圖形二側而為MIN與TEC 二部
分，易使人誤以係其「TEC 」商標之系列商標，又其為世界知名之印表機、複印機、
計量器具等商品之製造商，其據以異議之「TEC 」商標已於日本、美國、英國、法國
等世界多國註冊，亦在我國取得註冊第二○二七三三號、第二○七三○二號商標專用
權，鑑於企業多角化經營及產品推陳出新，於長期廣泛使用下，已為業者及消費者所
周知而有相當知名度，系爭商標以與據以異議商標近似之外文指定使用於密切關連之
磁碟、磁片等商品申請註冊，有使一般消費者對其商品之來源、產製者發生混淆誤認
之虞，有違商標法第三十七條第一項第七款之規定云云。惟查系爭審定第七六七五九
二號「MINTEC及圖」商標圖樣如附圖一，據以異議之註冊第二○二七三三號、第二○
七三○二號「TEC 」商標圖樣如附圖二，其外文雖均有TEC ，惟系爭商標圖樣尚有外
文MIN 及圖形可資區別，整體外觀、讀音非不易分辨，況以外文TEC 連綴其他字母作
為商標圖樣之一部分申准註冊於電腦、電子類等商品併存者亦不在少數，有商標查詢
報告單附原處分機關可資參佐，即難謂系爭商標有使一般消費者誤認其商品為原告
所產製而購買之虞。綜上所述，被告所為處分，並無違誤，一再訴願決定遞予維持，
亦無不合。起訴意旨，為無理由，應予駁回。
據上論結，本件原告之訴為無理由，爰依行政訴訟法第二十六條後段，判決如主文。
中    華    民    國     八十八      年     十一     月      十一       日
                    行 政 法 院 第 三 庭
                                審 判 長 評  事      蔡  進　田
                                         評  事      鄭  淑  貞
                                         評  事      姜  仁  脩
                                         評  事      徐  瑞  晃
                                         評  事      張  瓊  文
右  正  本  證  明  與  原  本  無  異
                                         法院書記官  路  南  玲
中    華    民    國     八十八      年     十一     月      十五       日
附圖一、                          附圖二、
~[G;H:\SCN\88\00000000.1;;]
~[G;H:\SCN\88\00000000.2;1500;]
